【裁判字號】    95,交聲更（二）,14
【裁判日期】    950929
【裁判案由】    違反道路交通管理處罰條例聲明異議
【裁判全文】
臺灣士林地方法院交通事件裁定    95年度交聲更(二)字第14號
原處分機關   交通部公路總局臺北區監理所
異  議  人
即受處分人   利國交通股份有限公司
代  表  人   甲○○
上列受處分人因違反道路交通管理處罰條例案件，對於交通部公
路總局臺北區監理所於民國94年1 月3 日所為北監營字第裁40-
KAD213723 號之處分（原處分案號：雲林縣警察局舉發違反道路
交通管理事件通知單雲警交字第KAD213723 號），聲明異議，經
本院於94年2 月4 日以94年度交聲字第47號裁定後，原處分機關
不服該裁定提起抗告，經臺灣高等法院於94年6 月2 日以94年度
交抗字第172 號將原裁定撤銷，發回本院，經本院於94年11月30
日以94年度交聲更(一)字第11號更為裁定，原處分機關不服提起抗
告，復由臺灣高等法院於95年1 月23日以95年度交抗字第25號撤
銷發回，本院裁定如下：
   主  文
異議駁回。
    理  由
一、按汽車裝載貨物超過核定之總重量、總聯結重量者，處汽車
    所有人罰鍰，並記汽車違規紀錄1 次。又有上開情形，應責
    令改正或當場禁止通行，並處新臺幣（下同）1 萬元罰鍰，
    超載10公噸以下者，以總超載部分，每1 公噸加罰新臺幣1
    千元；超載逾10公噸至20公噸以下者，以總超載部分，每1
    公噸加罰新臺幣2 千元；超載逾20公噸至30公噸以下者，以
    總超載部分，每1 公噸加罰新臺幣3 千元；超載逾30公噸者
    ，以總超載部分，每1 公噸加罰新臺幣5 千元。未滿1 公噸
    以1 公噸計算。道路交通管理處罰條例第29條之2 第1 項、
    第3 項分別定有明文。
二、原處分意旨略以：異議人即受處分人利國交通股份有限公司
    所有之車牌號碼8K-621號營業貨運曳引車於民國93年12月24
    日凌晨1 時7 分許，在臺3 線林內段固定地磅站，經雲林縣
    警察局舉發其有「裝載挖土機整體物，經會同司機以固定過
    磅總重72.71 公噸、核重40噸、超載32.71 公噸」之違規，
    依道路交通管理處罰條例第29條之2 第3 項規定，裁處罰鍰
    17 萬5千元，並記汽車違規紀錄1 次。
三、聲明異議意旨略以：道路交通管理處罰條例第29條之2 第1
    項係對於汽車超運超重之一般規定，而第29條第1 項第2 款
    係針對裝載整體物品超重之特別規定。本件8K-621號營業貨
    運曳引車所載運之挖土機既係不可分割之整體物，其本身重
    量遠超過聯結車所核准總聯結重，則在現行法規無法解決狀
    況下，應依同條例第29條第1 項第2 款、第2 項之規定處罰
    為妥，而非依同條例第29條之2 第1 項、第3 項之規定處罰
    ，爰依法聲明異議云云。
四、經查：
  (一)本件異議人對於其所有之上揭車號營業貨運曳引車，於93年
    12月24日凌晨1 時7 分許，在臺3 線林內段固定地磅站，經
    雲林縣警察局會同司機以固定地磅測得其裝載挖土機整體物
    總重72.71 公噸、核重40噸、超載32.71 公噸乙節，並不爭
    執，復有該車汽車車籍查詢單1 紙在卷可稽，上開違規事實
    自堪予認定。
  (二)按貨車裝載貨物不得超過核定之總重量，道路交通安全規則
    第79條第1 項第1 款定有明文，若有違反，應依道路交通管
    理處罰條例第29條之2 第1 項之規定處罰；而貨車裝載整體
    物品之軸重、總重量或總聯結重量超過道路交通安全規則第
    38條第1 項第2 款、第3 款限制者，應填具申請書，繪製裝
    載圖，向起運地或車籍所在地公路監理機關申請核發臨時通
    行證，憑證行駛，道路交通安全規則第80條第1 項第2 款亦
    規定甚明，如有違反，則應依交通管理處罰條例第29條第1
    項第2 款之規定處罰。詳言之，道路交通管理處罰條例第29
    條第1 項第2 款之規定，乃針對道路交通安全規則第80 條
    所定申請核發臨時通行證、懸掛危險標識之義務違反而來，
    此觀之該款係規定為「裝載整體物品有超重、超長、超寬、
    超高，而未請領臨時通行證，或未懸掛危險標誌」等語，與
    道路交通安全規則第80條所定申請核發臨時通行證、懸掛危
    險標識之要件相一致即明。是依該條款之文義，其課與人民
    遵守義務之核心在於裝載整體物品需「請領臨時通行證或懸
    掛危險標識」，該款所列「超重、超長、超寬、超高」，僅
    為整體物品須經特許事項之列舉規定，而非直接對於汽車裝
    載「超重、超長、超寬、超高」之行為本身課予處罰甚明。
    是就汽車裝載超重、超長、超寬、超高之行為本身，應如何
    處罰，應依上開規定以外之條文定之。
  (三)查道路交通管理處罰條例第29條第1 項第1 款就裝載貨物超
    長、超寬、超高定有處罰明文，至裝載超重時，則規定於同
    條例第29條之2 。該條第1 項規定：「汽車裝載貨物超過核
    定之總重量、總聯結重量者，處…」，依其文義，並未將整
    體貨物排除其外，換言之，該條所定「汽車裝載貨物」者，
    應包括整體貨物及非整體之散裝貨物在內。另按汽車裝載超
    重行駛時，不論裝載之貨物係整體物品或散裝物品，對道路
    交通安全之危害均屬同一，殊無加以區分之必要，如就超載
    整體物品者一律依道路交通管理處罰條例第29條第1 項第2
    款課以固定罰鍰，而超載散裝物品者，則依同條例第29條之
    2 第3 項規定按超載之重量累進加罰，顯有違保護道路交通
    安全及維護行政處罰公平性之意旨。
  (四)據上，汽車裝載整體物品如未請領臨時通行證或懸掛危險標
    識，係違反行政法上「應請領臨時通行證或懸掛危險標識」
    之作為義務，而汽車裝載貨物超重，則係違反行政法上「不
    得裝載超重」之不作為義務，二者性質不同，不得相混。且
    對汽車裝載超重之處罰，亦不因所裝載者係整體貨物或散裝
    貨物而有不同。是異議人主張道路交通管理處罰條例第29條
    第1 項第2 款、第2 項係針對整體物品超載所為之處罰規定
    ，及本件違規行為應適用該規定處罰，不得再適用同條例第
    29條之2 第1 項、第3 項之規定云云，即無理由。
五、綜上所述，原處分機關依道路交通管理處罰條例第29條之2
    第1 項（原處分漏引，應予補充）、第3 項之規定，裁處異
    議人罰鍰17萬5千元，並記汽車違規紀錄1 次，並無不當，
    本件異議為無理由，應予駁回。
六、據上論斷，應依道路交通案件處理辦法第19條，裁定如主文
    。
中    華    民    國    95    年    9     月    29    日
                    交通法庭法  官  馬傲霜
以上正本證明與原本無異。
如不服本裁定應於送達後5 日內向本院提出抗告狀。
                            書記官  陳玉瓊
中    華    民    國    95    年    9     月    29    日


司法院資訊處製作；財團法人民間司法改革基金會備份。
